【裁判字號】    96,破,85
【裁判日期】    970409
【裁判案由】    破產宣告
【裁判全文】
臺灣臺南地方法院民事裁定                96年度破字第85號
聲  請  人  甲○○
上列聲請人聲請宣告破產事件，本院裁定如下：
    主  文
聲請駁回。
程序費用由聲請人負擔。
    理  由
一、本件聲請意旨略以：
    （一）聲請人向債權人中華商業銀行股份有限公司永康分公
          司、中國信託商業銀行股份有限公司永吉分公司、台
          新國際商業銀行股份有限公司永福分公司、國泰世華
          商業銀行股份有限公司、英商渣打銀行股份有限公司
          、臺灣新光商業銀行股份有限公司、陽信商業銀行股
          份有限公司、中國信託商業銀行股份有限公司、慶豐
          商業銀行股份有限公司、第一商業銀行股份有限公司
          、台北富邦商業銀行股份有限公司、中華商業銀行股
          份有限公司、萬泰商業銀行股份有限公司等申辦信用
          卡、現金卡；並向債權人遠東國際商業銀行股份有限
          公司台北忠孝分公司、萬泰商業銀行股份有限公司台
          南分公司、中國信託商業銀行股份有限公司敦北分公
          司、中國信託商業銀行股份有限公司中台南分公司、
          第一商業銀行股份有限公司竹溪分公司、台新國際商
          業銀行股份有限公司台北分公司、國泰世華商業銀行
          股份有限公司營業部、台北富邦商業銀行股份有限公
          司永康分公司等申辦信用貸款。另債權人臺灣土地銀
          行股份有限公司五甲分公司、法商佳信銀行股份有限
          公司台北分公司、台新國際商業銀行股份有限公司復
          興分公司對於債務人亦有催收債權。截至民國95年9
          月19日為止積欠本金、利息、遲延利息違約金及費用
          總計新臺幣（下同）6,149,247元。
    （二）聲請人賸餘財產為現金15萬元，每月收入為5萬元。
          聲請人因弟弟之前駕車肇事致人死亡，而借款賠償，
          負有債務，且目前全家生活費用，及分別就讀於高中
          、國中、國小的3名子女之教育費用，全須仰賴聲請
          人擔負；另聲請人之配偶及弟弟各負有債務，此部分
          亦須由聲請人協助分擔；查聲請人曾向債權銀行申請
          協商機制，每月仍須繳交39,938元；聲請人之配偶曾
          向債權銀行申請協商機制，每月須繳交21,463元，已
          超過聲請人每月收入，聲請人顯已無力清償債務。
    （三）破產法第57條：「破產，對債務人不能清償債務者宣
          告之。」同法第61條：「債權人聲請宣告破產時，應
          於聲請書敘明其債權之性質、數額及債務人不能清償
          其債務之事實。」同法第62條：「債務人聲請宣告破
          產時，應附具財產狀況說明書及其債權人、債務人清
          冊。」聲請人早於95年4月起即無法正常繳息，遑論
          本金及費用、遲延利息、違約金等，聲請人顯然不能
          清償債務，且負債大於資產。
    （四）聲請人爰依破產法第58條：「破產，除另有規定外，
          得因債權人或債務人之聲請宣告之。」「前項申請縱
          在和解程序中亦得為之，但法院認為有和解之可能者
          ，得駁回之。」民事訴訟法第406條：「法院認調解
          之聲請有下列各款情形之一者，得逕以裁定駁回之：
          六金融機構因消費借貸契約或信用卡契約有所請求者
          。」「前項裁定，不得聲明不服。」規定，聲請宣告
          破產。
二、按破產，對債務人不能清償債務者，宣告之，為破產法第57
    條所明定。又依同法第148條規定之旨趣，除債務人之財產
    不敷清償破產財團之費用及財團之債務外，尚難認無宣告破
    產之實益。是以法院就破產之聲請，應依職權為必要之調查
    ，倘債務人確係毫無財產可構成破產財團，或債務人之財產
    不敷清償破產財團之費用及財團之債務，無從依破產程序清
    理其債務時，始得以無宣告破產之實益，裁定駁回聲請，此
    觀司法院25年院字第1505號解釋自明（最高法院86年度台抗
    字第479號裁定意旨參照）。而破產財團之費用，包括：1.
    破產財團之管理變價及分配所生之費用；2.破產債權人共同
    利益所需審判上之費用；3.破產管理人之報酬；及4.破產人
    及其家屬之必要生活費及喪葬費，此觀破產法第95條、第96
    條之規定自明。
三、經查：
    （一）本件聲請人之資產不足以清償其債務，形式上有宣告
          破產之原因：
          1.聲請人主張積欠如附表所示債權人債務共計6,149,
            247元之事實，業據聲請人提出信用卡（含現金卡
            ）欠款合計總表、信用貸款欠款合計總表、銀行催
            收合計總表、債權人清冊各1份為證，而本院向各
            該債權銀行函詢結果，聲請人積欠各該債權銀行之
            債權本金總額至少已達5,466,015元，有各該債權
            銀行向本院陳報之函文在卷可憑。雖本院向各該債
            權銀行函詢結果，各銀行查報之聲請人債務金額與
            聲請人自行陳報者不盡相符，然此顯係聲請人嗣後
            部分清償、協商及加計利息、違約金等各項費用後
            計算所得之結果，據此足認聲請人現積欠上開銀行
            之債務合計至少在5,466,015元以上。
          2.又聲請人主張其現有資產僅為累積存有之現金150,
            000元，則未據其提出任何事證足以佐參，又聲請
            人雖另主張其目前薪資收入每月為50,000元，並以
            其94年度綜合所得稅各類所得資料為證（其所得來
            源為統一企業股份有限公司之669,117元），然本
            院命聲請人提出其目前工作之工作證明、薪資證明
            等相關佐證，聲請人並未依限提出，且經本院依職
            權調取臺灣高等法院臺南分院96年度破抗字第4號
            全卷，亦發現聲請人業於96年1月26日自統一企業
            股份有限公司退休，有該公司96年3月8日統總字第
            9607 3號函影本1份在卷可佐，故其主張每月尚有
            收入50,000元云云，經核尚難採信。另聲請人亦無
            任何車輛及不動產等財產，則有聲請人提出之財政
            部臺灣省南區國稅財產歸屬資料清單1份附卷可參
            。準此，應認聲請人現有資產至多僅有其自稱所存
            之現金150,000元，故本件聲請人所負債務業已超
            過其財產甚多，足認聲請人有宣告破產之原因。
    （二）本件聲請人之財產不敷清償破產財團之費用及財團之
          債務，無宣告破產之實益：
          1.按有關破產管理人之費用，依財政部96年3月7日台
            財稅字第09604517860號函，破產管理人係按標的
            物財產價值9％計算收入標準。查本件聲請人之債
            務金額，縱以前述函查可得之金額即高達5,466,01
            5元，依上述財政部函文所指9％計算，破產管理人
            之報酬為491,941元（計算式：5,466,015元×9％
            ＝491,941，元以下四捨五入）。又破產監查人亦
            為破產程序之必備機關，依破產法第128條規定，
            破產法第84條規定於監查人亦準用之，是破產監查
            人之報酬應視為管理破產財團之費用，而列為財團
            費用；參酌破產管理人之報酬，則破產監察人之報
            酬亦為491,941元，從而選任破產管理人及破產監
            查人之費用即高達983,882元，已逾聲請人所自稱
            之現有財產總額，則本件聲請人之財產既不足以支
            付破產管理人及破產監察人之報酬，自難認有宣告
            破產之實益。
          2.即便以委任律師通常費用50,000元計算破產管理人
            與破產監察人之報酬，然破產人及其家屬之必要生
            活費用，乃破產財團之費用，而96年度臺灣省低收
            入戶每人每月最低生活費為9,509元，有內政部95
            年9月7日台內社字第0950142232號公告可參。是聲
            請人每年需支出之必要生活費用為114,108元（計
            算式：9,509×12＝114,108元）；再依「各級法院
            辦案期限實施要點」第2點第2項之規定，破產事件
            之辦案期限為2年，則聲請人在2年之破產期間內應
            支付之此部分破產財團費用高達228,216元（計算
            式：114,108×2＝228,216元），加計聲請人所應
            支出之破產管理人、破產監察人之報酬共計100,00
            0元後，此部分之破產財團費用已高達328,216元。
            何況破產程序一旦進行，除須支付破產管理人之報
            酬、監查人之報酬外，尚須支出破產程序進行所需
            支出之費用，諸如破產管理人清查、整理債務人之
            財產狀況、編造債權及資產表、召開債權人會議、
            行使其他權限，及支付破產財團之管理變價及分配
            所生之費用、破產債權人共同利益所需審判上之費
            用等項目，無一不以破產財團之財產支出。本件聲
            請人所自稱之現有財產，即已不足支付破產管理人
            、破產監察人之報酬以及聲請人之必要生活費用，
            遑論支付其他破產程序進行所需之費用，以及清償
            任何破產債務。從而，本件破產之聲請既無解於債
            務之處理，參照破產法第148條規定之旨趣及最高
            法院86年度台抗字第479號裁定意旨，本件聲請人
            聲請宣告破產即無實益，要無宣告破產徒生耗費之
            必要。從而，本件聲請並無理由，應予駁回。
四、爰依破產法第5條，民事訴訟法第95條、第78條，裁定如主
    文。
中    華    民    國    97    年     4    月    9    日
                  民事第一庭    法  官  陳志成
以上正本係照原本作成。
如對本裁定抗告須於裁定送達後10日內向本院提出抗告狀，並應
繳納抗告費新臺幣1,000元整。
中    華    民    國    97    年     4    月    9    日
                                書記官  彭建山
┌──────────────────────────────────────┐
│【附表】                                                                    │
├──┬────────────┬──────────┬───────────┤
│編號│債       權       人    │聲請人主張之債權金額│本院函查所得之債權本金│
│    │                        │（新臺幣）          │金額（新臺幣）        │
├──┼────────────┼──────────┼───────────┤
│  1 │中國信託商業銀行        │124,000元           │ 130,526元            │
│    │                        │（現金卡）          │                      │
│    │                        │557,179元           │  6,990元             │
│    │                        │（信用卡）          │                      │
│    │                        │643,000元           │ 643,485元            │
│    │                        │（貸款）            │                      │
│    │                        │                    │                      │
│    │                        │                    │                      │
├──┼────────────┼──────────┼───────────┤
│  2 │萬泰商業銀行            │46,633元            │ 45,417元             │
│    │                        │（信用卡）          │                      │
│    │                        │300,000元           │299,897元             │
│    │                        │（信用貸款）        │                      │
├──┼────────────┼──────────┼───────────┤
│  3 │國泰世華商業銀行        │159,970元           │458,423元             │
│    │                        │（信用卡）          │                      │
│    │                        │214,000元           │                      │
│    │                        │（信用借款）        │                      │
├──┼────────────┼──────────┼───────────┤
│  4 │台北富邦銀行            │530,000元           │644,479元             │
│    │                        │（信用貸款）        │                      │
│    │                        │374,583元           │373,210元             │
│    │                        │（信用卡）          │                      │
├──┼────────────┼──────────┼───────────┤
│  5 │遠東銀行                │294,000元           │297,211元             │
│    │                        │                    │                      │
├──┼────────────┼──────────┼───────────┤
│  6 │英商渣打銀行            │  8,131元           │198,453元             │
├──┼────────────┼──────────┼───────────┤
│  7 │台新銀行                │ 488,000元          │ 600,458元            │
│    │                        │（現金卡）          │                      │
│    │                        │  75,000元          │ 167,408元            │
│    │                        │（催收款）          │ （信用卡）           │
│    │                        │ 343,000元          │  94,669元            │
│    │                        │（信用貸款）        │                      │
│    │                        │                    │                      │
├──┼────────────┼──────────┼───────────┤
│  8 │慶豐商業銀行            │253,625元           │317,444元             │
├──┼────────────┼──────────┼───────────┤
│  9 │中華商業銀行            │ 137,000元          │ 153,262元（本金）；本│
│    │                        │                    │ 債權讓與富全國際資產 │
│    │                        │                    │ 管理股份有限公司     │
├──┼────────────┼──────────┼───────────┤
│ 10 │陽信商業銀行            │121,994元           │149,861元             │
├──┼────────────┼──────────┼───────────┤
│ 11 │第一銀行                │234,729元           │                      │
│    │                        │（信用卡）          │                      │
│    │                        │734,000元           │508,431元             │
│    │                        │（信用貸款）        │                      │
├──┼────────────┼──────────┼───────────┤
│ 12 │臺灣新光商業銀行        │189,389元           │227,478元             │
├──┼────────────┼──────────┼───────────┤
│ 13 │臺灣土地銀行            │149,000元           │148,913元             │
├──┼────────────┼──────────┼───────────┤
│ 14 │法商佳信銀行            │ 39,000元           │未查得                │
│    │                        │                    │                      │
├──┴────────────┼──────────┼───────────┤
│                     總計     │6,149,247元         │5,466,015元           │
│                              │                    │                      │
└───────────────┴──────────┴───────────┘


司法院資訊處製作；財團法人民間司法改革基金會備份。
